臺灣高等法院臺南分院刑事判決　　　　　96年度上訴字第19號
上　訴　人
即　被　告　甲○○
選任辯護人　洪梅芬 律師
　　　　　　涂欣成 律師
　　　　　　李季錦 律師
上列上訴人因偽造文書案件，不服臺灣臺南地方法院95年度訴字
第1439號中華民國95年11月21日第一審判決（起訴案號：臺灣臺
南地方法院檢察署95年度營偵字第758號），提起上訴，被告於
審判中為有罪之陳述，本院裁定進行簡式審判程序，判決如下：
    主  文
上訴駁回。
甲○○緩刑肆年，並向公庫支付新臺幣拾萬元。
    事  實
一、阮氏嬌芳係越南籍女子，前於民國92年4月3日，與莊國雄結
    婚，而以依親名義為由，申請來台，嗣於93年8月31日，與
    莊國雄辦理離婚登記，惟因阮氏嬌芳原先申請之中華民國外
    僑居留證即將於95年5月24日期滿，阮氏嬌芳意欲延長其居
    留證之期限，遂於95年5月4日下午，在臺南縣佳里鎮民安里
    8鄰同安寮108之1號，以新台幣（下同）13萬元之代價，委
    由甲○○以自越南仲介林福安處取得偽造之莊國雄戶籍謄本
    1張其上虛偽記載：於95年5月12日，莊國雄之配偶仍為阮氏
    嬌芳之不實事項，並偽造「臺南縣麻豆鎮戶政事務所主任吳
    荻瑤」、「臺南縣麻豆鎮戶政事務所謄本專用章」公印文各
    1枚，足以生損害於戶政機關管理戶政之正確性及莊國雄本
    人。嗣於95年5月22日中午12時30分許，甲○○駕車搭載阮
    氏嬌芳，前往臺南縣警察局外事課服務中心櫃臺，由阮氏嬌
    芳持上述偽造戶籍謄本向輪值警員侯儒都行使，欲申請延長
    其居留證期限時，為侯儒都察覺有異，而當場查獲，並扣得
    上開偽造戶籍謄本1張。
二、案經臺南縣警察局新營分局報請臺灣臺南地方法院檢察署檢
    察官偵查起訴。
    理  由
一、訊據上訴人即被告甲○○對於上揭犯罪事實坦白承認。
二、前項犯罪事實，並有下列證據可資證明：
  (一)越南公民與外國人結婚證書2紙。
  (二)外僑居留資料查詢-明細內容顯示畫面。
  (三)中華民國外僑居留證1紙。
  (四)台南縣麻豆鎮戶政事務所95年6月8日南縣麻戶字第09500009
    35號函。
  (五)國人入出境端末查詢報表2紙。
  (六)證人阮氏玉珊於警詢之陳述及偵查中之證述。
  (七)證人侯儒都於偵查中之證述。
  (八)證人莊國雄於偵查中之證述。
  (九)共同被告阮氏嬌芳於警詢及偵查中之陳述。
  (十)被告甲○○於警詢、偵查中及審理時之自白。
三、綜上，被告之自白核與事實相符，事證明確，被告行使偽造
    文書犯行堪可認定，應予依法論科。
四、按戶籍謄本係從公務員職務上製作之戶籍登記簿影印而來，
    自與戶籍登記簿上之記載無異，兩者效用相同，是戶籍謄本
    在法律上之性質，即係公務員職務上製作之文書，應認為刑
    法第211條之公文書（參照最高法院75年度台上字第2549號
    判決）。核被告所為，係犯刑法第216條、第211條之行使偽
    造公文書罪。被告與共同被告阮氏嬌芳及越南仲介林福安就
    上開犯行，有犯意聯絡及行為分擔，為共同正犯。
五、原審審酌被告持偽造之戶籍謄本，為圖延長外國人居留權期
    限而據以行使，足以生損害於戶政機關管理戶籍之正確性及
    案外人莊國雄，惟被告犯後坦承犯行，態度尚稱良好等一切
    情狀，量處被告有期徒刑1年3月，以示懲儆。又偽造之「臺
    南縣麻豆鎮戶政事務所主任吳荻瑤」及「臺南縣麻豆鎮戶政
    事務所謄本專用章」印文各1枚，應依刑法第219條之規定宣
    告沒收之；另按刑法上所稱之公印文，係指公印所表現之印
    文，而所謂公印，乃指公署所用之印信。即表示公務機關或
    機關長官資格及其職務之印信俗稱大印與小官章。至於機關
    長官之簽名章，僅屬代替簽名用之普通印章，要非印信條例
    規定之「職章」，其所表現之印文亦非公印文（參照最高法
    院82年度台上字第3771號判決）。卷附偽造之「臺南縣麻豆
    鎮戶政事務所主任吳荻瑤」及「臺南縣麻豆鎮戶政事務所謄
    本專用章」印文各1枚，其於機關全銜之下，既分別綴有「
    主任吳荻瑤」之簽名章及「謄本專用章」字樣，即非屬表示
    公務機關或機關長官資格及其職務之印信俗稱大印與小官章
    之公印文。公訴人認上揭印文2枚屬公印文，容有誤會，併
    予敘明。本院經核原判決認事用法，均無不合，量刑亦屬妥
    適。上訴人上訴指摘原判決量刑太重，為無理由，應予駁回
    。末查，被告未曾受有期徒刑以上刑之宣告，有臺灣高等法
    院被告全國前案紀錄表1份在卷可按，本件係因法紀觀念薄
    弱，一時失慮而罹刑章，且被告犯後已深表悔意，自願擔任
    醫院志工服務，有被告提出之志工服務證明書為憑，本院認
    被告經此偵、審程序，當已知所警惕，信無再犯之虞，因認
    被告所受刑之宣告，以暫不執行為適當，併予宣告緩刑4年
    ，以啟自新，並因被告係為牟利而犯本罪，爰同時諭知向公
    庫支付新臺幣10萬元，以防再犯。
六、據上論斷，應依刑事訴訟法第368條，刑法第74條第1項第1
    款、第2項第4款，判決如主文。
本案經檢察官曾銘芳到庭執行職務。
中　　華　　民　　國　　96　　年　　3 　　月　　21　　日
                  刑事第二庭    審判長法　官    葉居正
                                      法　官    吳勇輝
                                      法　官    郭千黛
以上正本證明與原本無異。
如不服本判決，應於收受本判決後十日內向本院提出上訴書狀。
其未敘述上訴理由者並得於提起上訴後十日內向本院補提理由書
狀（均須按他造當事人之人數附繕本）「切勿逕送上級法院」。
　　　　　　　　　　　　　　　　　　　書記官    尤乃玉
中　　華　　民　　國　　96　　年　　3 　　月　　22　　日
